【裁判字號】    98,易,774
【裁判日期】    980909
【裁判案由】    違反毒品危害防制條例
【裁判全文】
臺灣屏東地方法院刑事判決               98年度易字第774號
公  訴  人  臺灣屏東地方法院檢察署檢察官
被      告  甲○○
                    現於臺灣屏東監獄竹田分監執行中
上列被告因違反毒品危害防制條例案件，經檢察官提起公訴（98
年度偵字第677 號、98年度毒偵字第736 號），被告於準備程序
就被訴事實為有罪之陳述，本院合議庭裁定由受命法官獨任逕行
簡式審判程序，並予判決如下：
    主  文
甲○○施用第二級毒品，累犯，處有期徒刑伍月，如易科罰金，
以新臺幣壹仟元折算壹日；又施用第二級毒品，累犯，處有期徒
刑伍月，如易科罰金，以新臺幣壹仟元折算壹日。應執行有期徒
刑玖月，如易科罰金，以新臺幣壹仟元折算壹日。
    事  實
一、甲○○曾於民國92年間，因施用毒品案件，經本院以92年度
    毒聲字第1608號裁定令入勒戒處所施以觀察、勒戒，認無繼
    續施用毒品之傾向，於92年12月5 日執行完畢，並經臺灣屏
    東地方法院檢察署檢察官以92年度毒偵字第1954號為不起訴
    處分確定。又於93年間再因施用毒品案件，經本院以93年度
    易字第389 號判決判處有期徒刑4 月確定，甫於94年2 月20
    日執行完畢。詎其猶不知戒絕悔改，明知甲基安非他命業經
    行政院公告列為毒品危害防制條例第2 條第2 項第2 款之第
    二級毒品，不得施用、持有，復基於施用第二級毒品之個別
    犯意，為下列之犯行：（一）於98年3 月9 日20至21時許，
    在屏東縣枋寮鄉○○村○○路某果園，以將適量之甲基安非
    他命放入玻璃吸食器內，並點火燃燒使之產生煙霧，再吸取
    其煙氣之方式，施用第二級毒品甲基安非他命1 次。嗣警於
    98 年3月13日11時50分許，至其住處執行搜索未果，經徵其
    同意採集尿送液送請鑑驗結果，呈甲基安非他命陽性反應，
    而查悉上情；（二）於98年3 月26日8 時至9 時許，在其位
    於屏東縣枋寮鄉○○村○○路○段296 號住處附近之建興寺
    ，以將適量之甲基安非他命放入玻璃吸食器內，並點火燃燒
    使之產生煙霧，再吸取其煙氣之方式，施用第二級毒品甲基
    安非他命1 次。嗣於98年3 月26日另涉竊盜案件為警查獲，
    經警徵得其同意採集尿液送請鑑驗結果，呈甲基安非他命陽
    性反應，始查獲上情。
二、案經屏東縣政府警察局枋寮分局報告偵臺灣屏東地方法院檢
    察署檢察官偵查起訴。
    理  由
一、本件被告甲○○所犯係死刑、無期徒刑或最輕本刑為3 年以
    上有期徒刑以外之罪，亦非屬臺灣高等法院管轄第一審之案
    件，其於準備程序中就被訴事實為有罪之陳述，經本院告知
    簡式審判程序之旨，並聽取當事人意見後，經本院合議庭依
    刑事訴訟法第273 條之1 第1 項規定裁定由受命法官獨任進
    行簡式審判程序。又簡式審判程序之證據調查，不受刑事訴
    訟法第159 條第1 項、第161 條之2 、第16 1條之3 、第16
    3 條之1 及第164 條至第170 條規定之限制，刑事訴訟法第
    273 條之2 亦定有明文，故本件審理依該規定，亦排除嚴格
    證據調查，併予敘明。
二、上開犯罪事實，業經被告甲○○於警詢（見枋警偵字第0980
    005371號卷第1 至5 頁〈下稱A 卷）、枋警偵字第00980005
    918 號卷〈下稱B 卷〉第2 至5 頁）及本院訊問時均坦認不
    諱（見本院卷第17至18頁、第23至25頁），而被告為警查獲
    後所採取之尿液，經送請臺灣檢驗科技股份有限公司以酵素
    免疫分析法檢驗及氣相層析質譜儀法檢驗，結果甲基安非他
    命均呈陽性反應，此有臺灣檢驗科技股份有限公司分別於98
    年3 月31日、98年4 月15日出俱編號KＺ000000000000號、編
    號KＺ000000000000號檢驗報告各1 紙（見B 卷第13頁、A 卷
    第6 頁）、屏東縣政府警察局枋寮方局偵辦疑似施用毒品尿
    液檢體送驗代號真實姓名對照表2 紙在卷可憑（見A 卷第15
    頁B 卷第7 頁），足見被告上開自白，確與客觀事實相符，
    堪予採認。
三、按92年7 月9 日新修正之毒品危害防制條例刪除2 犯及3犯
    之規定，一改修法前繁雜之處遇程序，僅將施用毒品者簡化
    區分為初犯、再犯，並認施用毒品者係屬病患性犯人，以觀
    察、勒戒戒除其身癮，並以強制戒治去除其心癮。經觀察、
    勒戒或強制戒治執行完畢釋放後，若係5 年後再犯該條例第
    10條施用毒品罪者，與同條例第20條第1 項、第2 項關於「
    初犯」之處理方式相同，檢察官應先聲請法院裁定令被告入
    勒戒處所觀察、勒戒，並視有無繼續施用毒品傾向，決定應
    予釋放、為不起訴之處分，或應聲請法院裁定令入勒戒處所
    強制戒治；若係5 年內「再犯」同條例第10條施用毒品罪者
    ，依同條例第23條第2 項規定，檢察官則應依法追訴。觀諸
    該條例第20條第3 項之修正理由：「觀察、勒戒或強制戒治
    5 年後再犯者，顯見前所實施之觀察、勒戒或強制戒治已足
    以遮斷其施用毒品之癮，為期自新及協助其戒除毒癮，對此
    5 年後再犯者，爰明定仍適用初犯之規定，先經觀察、勒戒
    、強制戒治之程序。」及同條例第23條第2 項之修正理由：
    「為配合簡化施用毒品犯之刑事處遇程序，並鑑於經觀察、
    勒戒或強制戒治執行完畢釋放後5 年內再犯者，其再犯率甚
    高，原據以實施之觀察、勒戒及強制戒治既已無法收其實效
    ，自應施以刑事處遇。」，顯然如施用毒品者係前經觀察、
    勒戒或強制戒治等治療程序執行完畢5 年後，始再施用毒品
    之「初犯」，因前所執行之觀察、勒戒或強制戒治已足收戒
    除毒癮之效，自應重新執行觀察、勒戒或強制戒治等治療程
    序，並於治療程序執行完畢後，由檢察官為不起訴處分，毋
    庸對之追訴處罰；反之，在「再犯」之情形，因其先前所為
    治療程序顯未能收戒斷毒癮之效，且考量施用毒品者之再犯
    率偏高，乃簡化其刑事處遇程序，而逕予追訴處罰，不再施
    以治療程序。參酌上開立法理由，修正毒品危害防制條例就
    施用毒品者，祇於「初犯」及「5 年後再犯」二種情形，有
    其追訴條件之限制，即須於初犯經觀察、勒戒或強制戒治釋
    放後，5 年內均無施用毒品之行為，始能認其前所實施之觀
    察、勒戒或強制戒治已足遮斷毒癮，而得於5 年後再犯時，
    再予適用初犯之規定，重行觀察、勒戒等程序。倘5 年內已
    經再犯，被依法追訴處罰，縱其第3 次（或第3 次以上）施
    用毒品之時間在初犯釋放5 年以後，即與「5 年後再犯」之
    情形有別，且因已於「5 年內再犯」，顯見其再犯率甚高，
    原實施觀察、勒戒或強制戒治，已無法收其實效，而無5 年
    戒斷期之存在，自無再經觀察、勒戒及強制戒治之必要，應
    由檢察官逕行起訴，始符新法修正之本旨。查本件被告甲○
    ○於92年間，因施用毒品案件，經本院以92年度毒聲字第16
    08號裁定另入勒戒處所施以觀察、勒戒，認無繼續施用毒品
    之傾向，於92年12月5 日執行完畢，並經臺灣屏東地方法院
    檢察署檢察官以92年度毒偵字第1954號為不起訴處分確定。
    又於93年間再因施用毒品案件，經本院以93年度易字第389
    號判決判處有期徒刑4 月確定，甫94年2 月20日執行完畢，
    此有臺灣高等法院被告前案紀錄表及臺灣屏東地方法院檢察
    署全國施用毒品案件紀錄表在卷可查，附卷可考，被告於上
    開觀察勒戒執行完畢後，既曾於5 年內再犯毒品危害防制條
    例第10條之罪，並業經判刑確定，本次被告復行觸犯毒品危
    害防制條例第10條之罪，自非屬毒品危害防制條例第20條第
    3 項所定「5 年後再犯」之情形，而應依法追訴處罰。綜此
    ，本件事證已臻明確，被告施用第二級毒品甲基安非他命之
    犯行，洵堪認定，應依法論科。
四、按甲基安非他命係屬毒品危害防制條例第2 條第2 項第2 款
    所指之第二級毒品，不得持有及施用，核被告甲○○所為係
    犯毒品危害防制條例第10條第2 項之施用第二級毒品罪。被
    告施用前持有第二級毒品之低度行為，應為其施用第二級毒
    品之高度行為所吸收，不另論罪。被告所犯上開二罪，犯意
    各別，行為互殊、應予分論併罰。又被告前有如事實欄所示
    之科刑及執行情形，有臺灣高等法院被告前案記錄表附卷足
    憑，其於刑之執行完畢後5 年內，再犯本件均為有期徒刑之
    罪，為累犯，俱應依法加重其刑。爰審酌被告前已因施用毒
    品犯行經觀察勒戒，竟仍故態復萌，復行施用毒品不輟，無
    視於毒品對於自身健康之戕害及國家對於杜絕毒品犯罪之禁
    令，足認非予以適當刑罰，不足以禁絕，又有多次竊盜前科
    ，素行不良；惟衡酌施用毒品係屬自戕行為，被告犯罪手段
    尚屬平和，亦未因此而危害他人，所生損害尚非鉅大，暨施
    用毒品者均有相當程度之成癮性及心理依賴，其犯罪心態與
    一般刑事犯罪之本質並不相同，應側重適當之醫學治療及心
    理矯治為宜，且被告犯後坦承犯行，態度良好等一切情狀，
    酌情分別量處如主文所示之刑，併定其應執行刑及諭知易科
    罰金之標準，以資懲儆。
據上論斷，應依刑事訴訟法第273 條之1 第1 項、第299 條第1
項前段，毒品危害防制條例第10條第2 項，刑法第11條前段、第
47條第1 項、第51條第5 款、第41條第1 項前段，司法院釋字
662號解釋， 判決如主文。
本案經檢察官潘國威到庭執行職務。
中    華    民    國    98    年    9     月    9     日
                  刑事第三庭    法  官  陳怡先
以上正本證明與原本無異。
如不服本判決應於收受判決後10日內向本院提出上訴書狀，並應
敘述具體理由；其未敘述上訴理由者，應於上訴期間屆滿後20日
內向本院補提理由書（均須按他造當事人之人數附繕本）「切勿
逕送上級法院」。
中    華    民    國    98    年    9     月    9     日
                                書記官  鍾小屏
附錄本案論罪科刑法條
毒品危害防制條例第10條
施用第一級毒品者，處 6 月以上 5 年以下有期徒刑。
施用第二級毒品者，處 3 年以下有期徒刑。


司法院資訊處製作；財團法人民間司法改革基金會備份。
